臺灣高等法院臺南分院民事判決
109年度上字第215號
上  訴  人  天瑞營造工程股份有限公司
法定代理人  廖振昌  
訴訟代理人  吳冠龍律師
被上訴人    梁梅桂  
訴訟代理人  戴勝利律師
            林仲豪律師
            吳佳龍律師
上列當事人間請求返還停車位等事件，上訴人對於中華民國109
年5月14日臺灣臺南地方法院第一審判決（108年度訴字第1268號
）提起一部上訴，本院於110年1月19日言詞辯論終結，判決如下
：
    主      文
上訴駁回。
第二審訴訟費用由上訴人負擔。
    事實及理由
一、上訴人主張：伊於民國102年12月19日自訴外人廖振昌買受
    臺南市○區○○路000號（下稱系爭大樓）1樓及2樓即臺南市○
    區○○段000a建號建物及000b建號建物（下稱系爭1、2樓建物
    ），取得系爭大樓公共設施持分比例，即同段0000建號建物
    之10000分之467及10000分之402，合計占0000建號建物1000
    0分之869，前開公共設施即臺南市○區○○段0000○號建物之地
    下室作為系爭大樓全體住戶之停車位使用，其中編號B1l、B
    12、C7、C10、Cll、C51、C53、C54、C55、C56及C57號等11
    個停車位（下合稱系爭停車位），原為凃錦樹所有及管領，
    嗣伊取得系爭1、2樓建物，故伊為系爭停車位之所有權人。
    被上訴人雖主張其有默示分管契約之適用，惟公寓大廈管理
    條例第23條於92年12月31日修正施行後，即不可能再以默示
    方式成立分管契約，被上訴人所主張之原默示分管契約即因
    未載明於規約而失其效力，伊自無須受其拘束。縱認被上訴
    人主張之原默示分管契約並未失效，伊於受讓系爭1、2樓建
    物時，不知有被上訴人主張之原默示分管契約，亦不受該所
    謂默示分管契約之拘束。爰依民法第767條第1項、第179條
    規定，請求被上訴人返還系爭停車位，並自102年12月19日
    起至系爭停車位返還之日止，按月給付伊新臺幣（下同）21
    ,300元。原審為伊敗訴之判決，尚有未洽。上訴聲明：（一
    ）原判決關於駁回伊後開第二項之訴部分廢棄。（二）上廢
    棄部分：①被上訴人應將系爭停車位騰空遷讓返還伊。②被上
    訴人應自102年12月19日起至系爭停車位返還伊之日止，按
    月給付伊21,300元。（三）願供現金或等額之銀行無記名可
    轉讓定期存單供擔保後，請准宣告假執行。（上訴人原就原
    審備位聲明之上訴，於訴訟中業已撤回，不在本院審理範圍
    ）。
二、被上訴人則以：系爭停車位於原法院99年度訴字第1404號排
    除侵害事件（含本院101年度上字第77號、最高法院102年度
    台上字第50號，下稱另案排除侵害事件）、102年度訴字第1
    61號返還停車位事件（含本院103年度上字第122號，下稱另
    案返還停車位事件）確定判決理由中均肯認：天闕大樓即系
    爭大樓全體區分所有權人就系爭停車位業已達成由臺南市○○
    路000號25樓（下稱系爭25樓）共有住戶即伊占有使用之默
    示分管契約之認定。又上訴人前手為其法定代理人廖振昌，
    廖振昌早於97年1月7日即為系爭大樓之區分所有權人之一，
    而另案返還停車位事件曾成立部分和解，並將和解筆錄內容
    公告於社區大廳及電梯公告欄，廖振昌應已知悉或可得知悉
    系爭大樓全體區分所有權人就系爭停車位業已達成由系爭25
    樓共有住戶占有使用之默示分管契約，上訴人自應受默示分
    管契約之拘束。系爭大樓於公寓大廈管理條例施行日前之84
    年1月6日建築完成，而公寓大廈管理條例並無溯及之規定，
    依法律不溯及既往原則，系爭停車位之占有使用權無該條例
    之適用，故伊為有權占有人。上訴人請求返還系爭停車位予
    上訴人及給付相當於租金之不當得利，均無理由等語，資為
    抗辯。答辯聲明：（一）上訴駁回。（二）如受不利之判決
    ，願供擔保請准宣告免為假執行。
三、不爭執事項：
  ㈠坐落臺南市○區○○段0000地號土地上之「○○○○」，為地下2層
    、地上25層建物，門牌號碼為臺南市○區○○路000號、000號
    ，其中0000建號建物係共同使用部分，於84年1月25日為第
    一次登記。
  ㈡上訴人於102年12月19日自廖振昌處買受系爭大樓1樓及2樓之
    建物，即建號為臺南市○區○○段000a建號建物及000b建號建
    物，及同段0000建號建物（下稱系爭B1、B2建物）之10000
    分之467、10000分之402，合計占0000建號建物10000分之86
    9。
  ㈢系爭1、2樓建物歷年所有權異動情形如下：
　 ①87年3月3日為凃錦樹向華僑商業銀行（下稱華僑銀行）買受
     。
   ②95年7月6日何明憲因拍賣取得上開建物。
   ③96年4月11日蘇傳智向何明憲買受上開建物。
   ④96年5月11日鄒惠斌向蘇傳智買受上開建物。
   ⑤97年1月7日廖振昌向鄒惠斌買受上開建物。
   ⑥102年12月19日上訴人向廖振昌買受上開建物。
  ㈣系爭B1、B2建物為○○○○全體住戶共同管理及使用，並設置有
    停車位。
  ㈤系爭停車位編號B11、B12、C7、C10、C11、C57等6格現由被
    上訴人占有管理中；編號C51現由住戶江欣怡（門牌號碼：○
    ○路000 號13樓）占有管理中；編號C53、C54 現由住戶蔡政
    賢（門牌號碼：○○路000 號24樓之1）占有管理中；編號C55
     、C56現由住戶錢翠茵（門牌號碼：○○路000號13樓之1）占
    有管理中。
四、上訴人主張其為系爭大樓系爭1、2樓建物之所有權人，其就
    系爭停車位有所有權，被上訴人無權占有系爭停車位，爰請
    求返還，惟為被上訴人所否認，並以前情置辯。是上訴人依
    民法第767條第1項規定，請求被上訴人返還系爭停車位，及
    依同法第179條規定，請求被上訴人按月給付21,300元，有
    無理由？厥為本件應審究之爭點。茲分述如下：  
(一)上訴人無從證明其為系爭停車位之所有權人：
１、按所有人對於無權占有或侵奪其所有物者，得請求返還之。
    對於妨害其所有權者，得請求除去之。有妨害其所有權之虞
    者，得請求防止之，民法第767條第1項固有明文。惟民事訴
    訟如係由原告主張權利者，應先由原告負舉證之責，若原告
    先不能舉證，以證實自己主張之事實為真實，則被告就其抗
    辯事實即令不能舉證，或其所舉證據尚有疵累，亦應駁回原
    告之請求。
２、查上訴人主張其為系爭1、2樓建物之所有權人，其就系爭停
    車位有所有權，係因凃錦樹向華僑銀行購買取得，系爭停車
    位歸由系爭1、2樓建物所有權人管理使用，其後系爭1、2樓
    建物所有權輾轉由其買受取得，其對於系爭停車位自有所有
    權；且於87年間，系爭大樓25樓原權利範圍10000分之839減
    少為10000分之669，而系爭1、2樓建物由原權利範圍各1000
    0分之155分別增加為各10000分之240，即25樓之地下室持分
    比例一部分轉讓給系爭1、2樓建物，故凃錦樹已將系爭停車
    位指定由系爭1、2樓建物之所有權人使用云云(本院卷第115
    至116頁、第136至137頁），並以「○○○○龍騰棟（000號）住
    戶名冊」、土地建物異動清冊為證（原審卷第229、409頁）
    。惟觀之「○○○○龍騰棟（000號）住戶名冊」，關於凃錦樹
    系爭1、2樓建物之車位欄係僅分別記載「B11」、「B12」，
    並無全部11個系爭停車位之記載，至於該名冊系爭1、2樓建
    物之租期及備註欄雖記載有「車位C7、10、11、48，51機53
    -57機」字句，然既非記載於車位欄，是否供凃錦樹所有或
    使用，已非無疑。上訴人雖主張因車位欄之空格不夠才寫至
    租期及備註欄云云，然租期及備註欄記載其中停車位C48號
    ，依系爭大樓管理委員會108年11月20日函覆資料及檢附停
    車位證明書（原審卷第465、467頁）顯示，C48號停車位原
    為臺南市○○路000號6樓之3林匡潤使用（嗣移轉予林富崧）
    ，並由系爭大樓起造人金座建設股份有限公司製發停車位證
    明書予林匡潤，足證「○○○○龍騰棟（000號）住戶名冊」關
    於系爭1、2樓建物租期及備註欄位記載之「車位C7、10、11
    、48，51機53-57機」停車位是否均歸屬凃錦樹所有之系爭1
    、2樓建物管領使用，並非無疑。上訴人雖另主張停車位C48
    號於凃錦樹與華僑銀行間之房屋交易契約書已載明包括停車
    位C48號，輔以前揭租期及備註欄位記載，可證明停車位C48
    號為其所有，不得以事後為他人所有而推翻住戶名冊之記載
    云云（本院卷第137頁）。惟查，凃錦樹與華僑銀行間之房
    屋交易契約書並未記載包括停車位C48號（原審卷第226頁）
    ，上訴人此部分主張顯屬無據。又系爭1、2樓建物於87年間
    就系爭B1、B2建物之所有權應有部分雖有增加，而系爭大樓
    25樓就該部分之所有權應有部分有減少之情形，固有土地建
    物異動清冊可稽（原審卷第409頁），惟此項所有權應有部
    分增減是否即為系爭停車位之異動，尚無證據可稽，上訴人
    亦未舉證以實其說，上訴人此部分主張，自非可採。足見，
    依上訴人提出之前揭證據已難證明凃錦樹為系爭停車位之所
    有權人或分管之使用權人，而系爭1、2樓嗣依次移轉由何明
    憲、蘇傳智、鄒惠斌、廖振昌取得，上訴人再從廖振昌買受
    等情，亦為兩造所不爭執（不爭執事項㈢），上訴人亦無從
    證明凃錦樹將系爭停車位之所有權或分管使用權依次移轉予
    上揭何明憲等人，嗣並由上訴人取得之事實，則上訴人主張
    其為系爭停車位之所有權人或分管之使用權人，顯屬無據。
    又上訴人既無從證明其為系爭停車位之所有權人或分管使用
    權人，其有關不受被上訴人默示分管契約拘束之主張，自無
    再予論述之必要，併予敘明。
(二)上訴人請求被上訴人返還系爭停車位，並請求被上訴人給付
    相當於租金之不當得利，均無理由：
　　按所有人對於無權占有人，得請求返還占有物；無法律上原
    因而受利益，致他人受損害者，應返還其利益，固有民法第
    767條第1項、第179條規定可參。惟本件上訴人既無從證明
    其為系爭停車位之所有權人，其依民法第767條第1項請求被
    上訴人返還系爭停車位，已屬無據，其依民法第179條請求
    被上訴人給付相當於租金之不當得利，同屬無據。
五、綜上所述，上訴人依民法第767條第1項、第179條規定，請
    求被上訴人返還系爭停車位，並自102年12月19日起至系爭
    停車位返還之日止，按月給付21,300元，為無理由，應予駁
    回。原審就此部分為上訴人敗訴之判決，並駁回其假執行之
    聲請，並無不合。上訴論旨指摘原判決此部分為不當，求予
    廢棄改判，為無理由，應駁回其上訴。
六、本件為判決基礎之事證已臻明確，兩造其餘攻擊或防禦方法
    及所用之證據，均不足以影響本判決之結果，爰不逐一論列
    ，附此敘明。
七、據上論結，本件上訴為無理由，依民事訴訟法第449條第1項
    、第78條，判決如主文。
中　　華　　民　　國　　110 　年　　2 　　月　　9 　　日
                  民事第四庭    審判長法  官  翁金緞

                                      法  官  藍雅清

                                      法  官  黃義成
上為正本係照原本作成。
上訴人如不服本判決，應於收受送達後20日內向本院提出上訴書
狀，其未表明上訴理由者，應於提出上訴後20日內向本院補提出
理由書狀（均須按他造當事人之人數附繕本），上訴時應提出委
任律師或具有律師資格之人之委任狀；委任有律師資格者，另應
附具律師資格證書及釋明委任人與受任人有民事訴訟法第466條
之1第1項但書或第2項（詳附註）所定關係之釋明文書影本。如
委任律師提起上訴者，應一併繳納上訴審裁判費。
被上訴人不得上訴。
中　　華　　民　　國　　110 　年　　2 　　月　　9 　　日

                                      書記官  翁倩玉
　　　　　　　　　　　　　　　　　　　
【附註】
民事訴訟法第466條之1：
⑴對於第二審判決上訴，上訴人應委任律師為訴訟代理人。但上
  訴人或其法定代理人具有律師資格者，不在此限。
⑵上訴人之配偶、三親等內之血親、二親等內之姻親，或上訴人
  為法人、中央或地方機關時，其所屬專任人員具有律師資格並
  經法院認為適當者，亦得為第三審訴訟代理人。
民事訴訟法第466條之2第1項：
  上訴人無資力委任訴訟代理人者，得依訴訟救助之規定，聲請
  第三審法院為之選任律師為其訴訟代理人。